【裁判字號】    97,訴,378
【裁判日期】    970722
【裁判案由】    偽造文書等
【裁判全文】
臺灣新竹地方法院刑事判決               97年度訴字第378號
公  訴  人  臺灣新竹地方法院檢察署檢察官
被      告  丙○○
                    之2
上列被告因偽造文書等案件，經檢察官提起公訴（96年度偵字第
3506號），被告於準備程序中就被訴事實為有罪之陳述，經合議
庭裁定改用簡式審判程序，本院判決如下：
    主  文
丙○○行使偽造私文書，足以生損害於他人，處有期徒刑拾月，
減為有期徒刑伍月，如易科罰金以新臺幣壹仟元折算壹日。緩刑
年，並應給付乙○○新臺幣拾陸萬元，給付方式：自民國九
十七年九月十日起，按月於每月十日，按月給付新臺幣壹萬貳仟
元，至全部清償完畢。
    事  實
一、丙○○意圖為自己不法所有，基於偽造文書及詐欺取財之犯
    意，先於民國96年2 月9 日早上8 時許，在新竹縣湖口鄉○
    ○路29號10樓仁慈醫院附設安養中心內，趁乙○○上廁所未
    及注意時，取得乙○○所申請使用之臺灣郵政湖口郵局帳戶
    存摺及印鑑章（帳號：000000-0號），旋於同日9 時20分許
    ，在新竹市○區○○街81號臺灣郵政新竹郵局8 號窗口櫃臺
    ，冒用乙○○名義填具郵政存簿儲金提款單，並盜用乙○○
    印鑑章於其上，據此偽造成乙○○名義之郵政存簿儲金提款
    單，再持向該郵局經辦人員提領存款，使該郵局經辦人員誤
    認為乙○○本人之取款，因而支付新臺幣（下同）35萬元，
    得手後，丙○○隨即於同日下午將上開帳戶存摺及印鑑章回
    歸原處，嗣因乙○○欲自行提款時察覺短少存款，始報警查
    悉上情。
二、案經乙○○訴由新竹市警察局第三分局報告台灣新竹地方法
    院檢察署檢察署檢察官偵查起訴。
    理  由
一、按本件被告丙○○所犯係死刑、無期徒刑、最輕本刑為3 年
    以上有期徒刑以外之罪，其於本院準備程序進行中就前揭被
    訴犯罪事實為有罪之陳述，經告知簡式審判程序之旨，並聽
    取其與公訴人之意見後，本院認無不得或不宜改依簡式審判
    程序進行之處，爰依刑事訴訟法第273 條之1 第1 項之規定
    ，裁定為簡式審判程序，合先敘明。
二、上開犯罪事實，業據被告丙○○於本院審理時坦承不諱，核
    與告訴人乙○○所指述，及證人甲○○證述情節相符，此外
    ，有台灣郵政新竹郵局8 號窗口櫃臺監視器攝錄影機影像複
    製相片4 張、台灣郵政新竹郵局函暨所附丙○○所偽造之郵
    政存簿儲金體款單影本1 紙及台灣郵政湖口郵局乙○○帳戶
    交易明細等在卷可資佐證，是被告前揭任意性自白有上開證
    據足資佐證，堪認與事實相符，應予採信。綜上，本案事證
    明確，被告犯行洵堪認定，應予依法論罪科刑。
三、核被告所為，係犯刑法第216 條、第210 條行使偽造私文書
    罪、第217 條第2 項盜用印章罪及第339 條第1 項之詐欺取
    財罪。被告盜用乙○○印章之行為係屬偽造私文書行為（乙
    ○○郵政存簿儲金提款單）之一部分，而偽造私文書之低度
    行為亦為行使偽造私文書之高度行為吸收，均不另論罪。而
    被告一行使偽造私文書之行為，同時亦使台灣郵政新竹郵局
    經辦人員誤以為被告有權領取而陷於錯誤將35萬元款項交付
    被告，顯係以一行為，同時觸犯行使偽造私文書及詐欺取財
    等兩罪名，係屬想像競合犯，應從重之行使偽造私文書處斷
    。公訴意旨認被告僅涉犯刑法第216 條、第210 條行使偽造
    私文書罪、第339 條第1 項之詐欺取財罪，而未提及刑法第
    217 條第2 項尚有未洽，然此一部份既為偽造私文書之階段
    行為則亦為本件審理範疇。爰審酌被告利用與告訴人間具有
    私人情誼之便，擅自告訴人之款項達25萬元，惟念及被告犯
    後已於本院審理中坦承犯行，態度尚稱良好，並當庭承諾願
    履行債務元等一切情狀，量處如主文所示之刑，以示懲儆。
    另被告本件犯罪時間有在96年4 月24日以前者，應依中華民
    國九十六年罪犯減刑條例第2 條第1 項第3 款、第7 條規定
    ，減其宣告刑二分之一。另查被告前此未曾因故意犯罪受有
    期徒刑以上刑之宣告，此有臺灣高等法院被告前案紀錄表在
    卷可稽，且被告犯後已深知悔改，已並表明願將侵占款項分
    期償還，堪認被告經本次偵審教訓，當知所警惕，信無再犯
    之虞，本院認所宣告之刑，以暫不執行為適當，按上所述，
    依刑法第74條第1 項第1 款規定宣告被告緩刑3 年，以啟自
    新，並依刑法第74條第2 項第3 款之規定，命被告應給付告
    訴人36萬元，給付方式：自97年9 月10日起，按月於每月10
    日，給付12000 元與告訴人，至全部清償完畢止。又此乃緩
    刑的負擔條件，被告屆期如未依規定清償，依法將構成撤銷
    緩刑之原因，併予指明。
四、至「乙○○」印文，雖屬盜用印章所為，然並非偽造印章之
    印文，不在刑法第219條所定必須沒收之列。
五、據上論斷，應依刑事訴訟法第273 條之1 第1 項、第299 條
    第1 項前段，刑法第216 條、第210 條、第339 條第1 項、
    第55條、第74條第1項前段、第2項第3款，刑法施行法第1條
    之1，中華民國九十六年罪犯減刑條例第2條第1項第3款、第
    7條、第9條，判決如主文。
本案經檢察官楊仲萍到庭執行職務。
中    華    民    國    97    年    7     月    22    日
                  刑事第二庭  法  官  李毓華
以上正本證明與原本無異。
如不服本判決應於收受本判決後10日內向本院提出上訴書狀，上
訴書狀應敘述具體理由。上訴書狀未敘述上訴理由者，應於上訴
期間屆滿後20日內補提理由書狀於本院 (均須按他造當事人之人
數附繕本 )「切勿逕送上級法院」。
中    華    民    國    97    年    7     月    22    日
                              書記官  陳美利
附錄本案論罪科刑法條全文：
（一）中華民國刑法第210條
偽造、變造私文書，足以生損害於公眾或他人者，處5年以下有
期徒刑。
（二）中華民國刑法第216條
行使第210條至第215條之文書者，依偽造、變造文書或登載不實
事項或使登載不實事項之規定處斷。
（三）中華民國刑法第339條
中華民國刑法第339條
意圖為自己或第三人不法之所有，以詐術使人將本人或第三人之
物交付者，處5 年以下有期徒刑、拘役或科或併科1 千元以下罰
金。
以前項方法得財產上不法之利益或使第三人得之者，亦同。
前二項之未遂犯罰之。


司法院資訊處製作；財團法人民間司法改革基金會備份。
